【裁判字號】    98,上易,328
【裁判日期】    980311
【裁判案由】    竊盜
【裁判全文】
臺灣高等法院刑事判決                 98年度上易字第328號
上  訴  人
即  被  告  乙○○
上列上訴人因竊盜案件，不服臺灣臺北地方法院97年度易字第
2869號，中華民國97年12月22日第一審判決（起訴案號：臺灣臺
北地方法院檢察署97年度偵字第13132號），提起上訴，本院判
決如下：
    主  文
上訴駁回。
乙○○緩刑參年。
    事實及理由
一、本案經本院審理結果，認原判決以被告乙○○犯普通竊盜罪
    ，酌情量處被告拘役20日，如易科罰金，以新台幣1000元折
    算一日。核其認事用法及量刑均無不當，應予維持，並引用
    原判決（如附件）記載之事實、證據及理由。
二、被告上訴意旨略以：伊當日是騎乘該機車要到安親班接小孩
    ，到達安親班樓下時，發現有一頂安全帽放在地上，伊以為
    該安全帽是別人丟棄的，而該安全帽還很新，想說丟掉可惜
    ，所以才把安全帽撿起來放在機車置物箱內，想在回程時，
    送交警察局處理。後來伊上樓接小孩下來後，又想說這樣不
    妥，又把安全帽拿出來放在原來的地方，這時候被害人才忽
    然跑出來抓住伊，大喊有小偷，伊並沒有竊盜之意，原審判
    決伊有罪，實係誤判云云。
三、經查：
（一）按證人即被害人甲○○於原審審理時具結證稱：伊發現安
      全帽不見後環顧四周，看到剛剛停放在旁邊的機車置物箱
      有不正常隆起，懷疑就是該機車駕駛把安全帽偷走放在置
      物箱內，所以就先報警，並等到被告下樓走到機車旁邊準
      備發動機車時，再大喊小偷想試看看，結果被告就把安全
      帽拿出來放在台階上等語在卷（原審卷第26-28頁）。而
      甲○○與被告素昧平生，亦無冤仇，且已將安全帽領回，
      自無甘冒觸犯偽證罪之風險及良心上之譴責而設詞誣攀被
      告之理，其之證詞當可採信。是被告辯稱其下樓後覺不妥
      ，就主動將安全帽自機車置物箱內取出放回地上才遭證人
      甲○○懷疑云云，至難採信。次按系爭安全帽經原審勘驗
      仍甚新穎，復為被告所坦認，並有原審勘驗並製成勘驗筆
      錄附卷可稽（原審卷第26頁反面），是以該安全帽之外觀
      ，尚不至讓人誤認為丟棄之物。再者，案發時該處往來人
      潮眾多，且有多輛機車停放該處，業據被告供述在卷（原
      審卷第29頁），而證人甲○○又係將安全帽底部朝下，正
      面放置於餐廳階梯門口，並無任何倒放之情，亦經證人甲
      ○○證述在卷（原審卷第27頁），是依該安全帽之擺放方
      式及位置，亦不至使人誤認該安全帽為他人任意拋棄之物
      。被告辯稱伊是誤認該安全帽係為他人拋棄之物而將之撿
      回，亦不足採。
（二）綜上，被告應能知悉該安全帽係他人暫時放置之物，尚無
      誤認為業經他人拋棄之虞，且遭證人甲○○發覺後始將該
      安全帽自機車置物箱中取出，被告前開所辯要屬卸責之詞
      ，不足採信。本案事證明確，被告犯行堪以認定。至被告
      主張傳訊承辦員警及被告就讀幼稚園之兒子作證一節，按
      承辦員警係事發後始抵達現場，應未目擊竊盜犯行，而被
      告幼子是幼稚園生，對現場狀況能否陳述已有疑問？況依
      原審及本院審理認被告犯行業臻明確，均無再予以傳訊之
      必要，一併說明。
四、從而，被告上訴猶執前詞，指摘原判決不當云云，為無理由
    ，其上訴應予駁回。
五、末查被告前未曾受有期徒刑以上刑之宣告，此有本院被告前
    案紀錄在卷可查。被告經此科刑判決，當知所警惕，而無再
    犯之虞，本院認被告所宣告之刑，以暫不執行為適當，爰併
    為緩刑3年之諭知，以勵自新。
據上論結，應依刑事訴訟法第373條、第368條，刑法第74條第1
項第1款，判決如主文。
本案經檢察官郭啟東到庭執行職務。
中    華    民    國    98    年    3     月  11      日
            刑事第八庭    審判長法  官  鄭文肅
                                法  官  蔡光治
                                法  官  劉嶽承
以上正本證明與原本無異。
不得上訴。
                                書記官  魏淑娟
中    華    民    國    98    年    3     月    11    日
附件：
臺灣臺北地方法院刑事判決              97年度易字第2869號
公  訴  人  臺灣臺北地方法院檢察署檢察官
被      告  乙○○
上列被告因竊盜案件，經檢察官提起公訴（97年度偵字第13132
號），本院判決如下：
    主  文
乙○○竊盜，處拘役貳拾日，如易科罰金，以新臺幣壹仟元折算
壹日。
    事  實
一、乙○○於民國97年6 月3 日晚間7 時許，因見甲○○所有標
    示SHOEI 之白色安全帽1 頂放置於臺北市松山區○○○路○
    段11號「驕傲瑪莉」餐廳正門台階，竟頓起貪念，意圖為自
    己不法之所有，徒手竊取該安全帽得手，並將之置於所騎乘
    車號CLP-875 號機車置物箱。嗣因甲○○發覺其安全帽遭竊
    ，旋環顧四周查覺上開CLP-875 號機車之置物箱有不正常隆
    起情形，因而懷疑該機車騎士即為竊取其安全帽之人，乃先
    以電話報警，並在場守候等待該機車騎士，直至乙○○欲發
    動該機車之際，即當場大喊小偷。乙○○因聽聞甲○○大喊
    ，一時心虛而立刻將該安全帽自機車置物箱內取出放於原處
    ，始查知上情。
二、案經甲○○訴由臺北市政府警察局松山分局報告臺灣臺北地
    方法院檢察署檢察官偵查起訴。
    理  由
一、按被告以外之人於審判外之言詞或書面陳述，除法律有規定
    者外，不得作為證據，刑事訴訟法第159 條第1 項定有明文
    ；次按被告以外之人於審判外之陳述，雖不符前四條之規定
    ，而經當事人於審判程序同意作為證據，法院審酌該言詞陳
    述或書面陳述作成時之情況，認為適當者，亦得為證據；當
    事人、代理人或辯護人於法院調查證據時，知有第159 條第
    1 項不得為證據之情形，而未於言詞辯論終結前聲明異議者
    ，視為有前項之同意；同法第159 條之5 規定甚明。本案下
    述用以認定被告乙○○犯罪事實之傳聞證據，因被告與公訴
    人對上開傳聞證據之證據能力均不表爭執，本院審酌該等言
    詞陳述作成之情況並無違法或不當情事，因依刑事訴訟法第
    159 條之5 規定，該等陳述均適合作為證據，合先敘明。
二、訊據被告固不否認有於上揭時、地拿取安全帽放置於機車置
    物箱之事實，惟辯稱：伊當天是騎乘該機車要到安親班接小
    孩，到達安親班樓下時，發現有一頂安全帽放在地上，伊以
    為該安全帽是別人丟棄的，而該安全帽還很新，想說丟掉可
    惜，所以才把安全帽撿起來放在機車置物箱內。後來伊上樓
    接小孩下來後，又想說這樣不妥，又把安全帽拿出來放在原
    來的地方，這時候被害人才忽然跑出來抓住伊，大喊有小偷
    ，伊並沒有竊盜之意云云。經查：
（一）證人即被害人甲○○於本院審理時具結證稱：伊於97年6
      月3 日晚上6 時55分許，前往位於臺北市松山區○○○路
      ○ 段11號驕傲瑪莉餐廳等待朋友下班，就將機車停在餐廳
      門口旁，把安全帽底部朝下，正面朝上，放置於餐廳正門
      階梯上，並在距離安全帽3 公尺處與朋友聊天。因為該安
      全帽新品要1 萬元，所以伊會回頭注意安全帽，但是後來
      回頭看的時候，就發現安全帽不見了，伊當下就環顧四周
      ，看到剛剛停放在旁邊的機車置物箱有不正常隆起，因而
      懷疑就是該機車駕駛把安全帽偷走放在置物箱內，所以伊
      就先報警，並等到被告下樓走到機車旁邊準備發動機車時
      ，再大喊小偷想試看看，結果被告就把安全帽拿出來放在
      台階上等語在卷（本院卷第26-28 頁）。本院衡諸證人甲
      ○○與被告素昧平生，與被告並無冤仇，且已將安全帽領
      回，自無甘冒觸犯偽證罪之風險及良心上之譴責而設詞誣
      攀被告之理，其之證詞當可採信。是被告辯稱其係下樓後
      就將安全帽自機車置物箱內取出放回地上才遭證人甲○○
      懷疑云云，自屬卸責之詞，不足採信。
（二）且經本院當庭勘驗證人甲○○提出之該安全帽1 頂，其結
      果為：該安全帽從外表觀察，沒有明顯的刮、擦痕或污損
      ，且安全帽扣帶仍可正常使用，與偵卷第19頁照片相同，
      業經本院當庭勘驗並製成勘驗筆錄附卷可稽（本院卷第26
      頁反面），堪認該安全帽仍甚為新穎，是以該安全帽之外
      觀及功能，應不至於使人誤認該安全帽係為他人丟棄之物
      。再者，該處往來人潮眾多，且有多輛機車停放該處，業
      據被告供述在卷（本院卷第29頁），而證人甲○○又係將
      安全帽底部朝下，正面放置於餐廳階梯門口，並無任何倒
      放之情，亦經證人甲○○證述在卷（本院卷第27頁），是
      依該安全帽之擺放方式及位置，衡情亦不至使人誤認該安
      全帽為他人任意拋棄之物。被告辯稱伊是誤認該安全帽係
      為他人拋棄之物而將之撿回，亦不足採。
（三）綜上，本案被告係可知悉該安全帽係為他人暫時放置之物
      ，應無誤認該安全帽業經他人拋棄之虞，且係於遭證人甲
      ○○發覺後始將該安全帽自機車置物箱中取出，被告前開
      所辯要屬卸責之詞，不足採信。本案事證明確，被告犯行
      洵堪認定，應依法論科。
三、核被告所為，係犯刑法第320 條第1 項之竊盜罪。爰審酌被
    告不思尋正當途徑獲取財物，卻以非法方法竊取他人物品，
    破壞社會秩序，造成他人損害，且犯後飾詞否認，未見悔意
    行為確有不該，惟念及被告並無前科紀錄，有臺灣高等法院
    被告前案紀錄表可查，其係因一時貪念始犯本罪，所竊取物
    品價值並非甚鉅，且已由被害人當場領回等一切情狀，酌情
    量處如主文所示之刑，並諭知易科罰金之折算標準，以資儆
    懲。
據上論斷，應依刑事訴訟法第299 條第1 項前段，刑法第320 條
第1 項、第41條第1 項前段，刑法施行法第1 條之1 ，判決如主
文。
本案經檢察官孫沛琦到庭執行職務。
中    華    民    國    97    年    12    月    22    日
                  刑事第七庭  法  官  林勇如
上正本證明與原本無異。
如不服本判決應於收受送達後10日內向本院提出上訴書狀，並應
敘述具體理由；其未敘述上訴理由者，應於上訴期間屆滿後20日
內向本院補提理由書（均須按他造當事人之人數附繕本）「切勿
逕送上級法院」。告訴人或被害人如對於本判決不服者，應具備
理由請求檢察官上訴，其上訴期間之計算係以檢察官收受判決正
本之日期為準。
                              書記官  葉潔如
中    華    民    國    97    年    12    月    22    日
附錄本案論罪科刑法條全文：
中華民國刑法第320 條
意圖為自己或第三人不法之所有，而竊取他人之動產者，為竊盜
罪，處5 年以下有期徒刑、拘役或5 百元以下罰金。
意圖為自己或第三人不法之利益，而竊佔他人之不動產者，依前
項之規定處斷。
前二項之未遂犯罰之。


司法院資訊處製作；財團法人民間司法改革基金會備份。
